【裁判字號】    97,交聲更,5
【裁判日期】    970930
【裁判案由】    聲明異議
【裁判全文】
臺灣彰化地方法院交通事件裁定        97年度交聲更字第5號
移送機關  臺北市交通事件裁決所
異議人即
受處分人  甲○○
上列受處分人因違反道路交通管理處罰條例案件，對於臺北市交
通事件裁決所民國96年11月1 日所為之裁決（原處分案號：北市
裁三字第裁22-I00000000號裁決書），聲明異議，經本院於97年
4 月16日以96年度交聲字第1140號裁定後，原處分機關不服提起
抗告，由臺灣高等法院臺中分院於97年5 月19日以97年度交抗字
第511 號裁定撤銷發回，本院裁定如下：
    主  文
異議駁回。
    理  由
一、按汽車駕駛人，行經有燈光號誌管制之交岔路口闖紅燈者，
    處新臺幣（下同）1800元以上5400元以下罰鍰，及記違規點
    數3 點，道路交通管理處罰條例第53條第1 項、第63條第1
    項第3 款分別定有明文。另參照違反道路交通管理事件統一
    裁罰基準及處理細則所附「違反道路交通管理事件統一裁罰
    基準表」（適用於96年1 月1 日以後違規）之規定，對於違
    反道路交通管理處罰條例第53條第1 項之違規情形，機器腳
    踏車駕駛人，行經有燈光號誌管制之交岔路口闖紅燈，並於
    期限內到案聽候裁決者，機器腳踏車駕駛人處罰鍰1800元。
二、原處分機關略以：異議人即受處分人甲○○於96年9 月5 日
    上午9 時8 分許，騎乘車牌號碼KGR-396 號重型機車，在彰
    化縣花壇鄉○○路○段與中正路口，因行經有燈光號誌管制
    之交岔路口闖紅燈違規，為彰化縣警察局彰化分局警員當場
    攔檢舉發，掣開違規通知單移送，並經原處分機關於96年11
    月1 日以北市裁三字第裁22-I00000000號裁決書，依違反道
    路交通管理處罰條例第53條第1 項、第63條第1 項第3 款規
    定，裁處罰鍰1800元，並記違規點數3 點。
三、聲明異議意旨略以：受處分人當時騎乘前揭重型機車係自中
    正路直行通過上開中山路與中正路口，且當時交通號誌是綠
    燈，伊並未闖紅燈，警員將伊攔下，一口咬定伊闖紅燈，經
    溝通無效後，以拒簽舉發通知單以示抗議，爰聲明異議，請
    求撤銷原處分等語。
四、經查：
(一)、受處分人甲○○於96年9 月5 日上午9 時8 分許，騎乘車牌
    號碼KGR-396 號重型機車，在彰化縣花壇鄉○○路○段與中
    正路口，因行經有燈光號誌管制之交岔路口闖紅燈違規，為
    彰化縣警察局彰化分局警員當場攔檢舉發，掣開違規通知單
    移送，並經原處分機關於96年11月1 日以北市裁三字第裁22
    -I00000000號裁決書，依違反道路交通管理處罰條例第53條
    第1 項、第63條第1 項第3 款規定，裁處罰鍰1800元，並記
    違規點數3 點等情，有該彰化縣警察局舉發違反道路交通管
    理事件通知單及臺北市交通事件裁決所96年11月1 日北市裁
    三字第裁22-I00000000號裁決書）在卷可稽。
(二)、又上揭違規事實，業據證人即目睹受處分人違規行駛繼而開
    單舉發之警員黃鴻源、莊勝雄分別於本院97年7 月17日庭訊
    時，經本院隔離訊問後，以具結擔保其供述之真實性，並在
    負擔偽證罪之處罰心理狀態下證稱在案，證人即警員黃鴻源
    證稱：當時受處分人是行駛在中山路，我與莊勝雄2 人則站
    在中正路上執勤取締交通違規，受處分人從中山路左轉中正
    路，我們就把受處分人攔下來，並告知紅燈左轉違反交通規
    則，受處分人未攜帶任何證件，我們詢問他姓名，我們寫告
    發單上的資料寫到一半受處分人就走了，所以我們舉發單就
    用寄的。我們都不認識受處分人，且都有看到受處分人闖紅
    燈，當時只有受處分人1 臺車輛闖紅燈左轉，受處分人當時
    並非直行而是違規左轉中正路，我們才能攔他下來等語；另
    證人即警員莊勝雄則證稱：當時是8 點到10點的巡邏取締職
    務，我與黃鴻源在中山路與中正路口執勤，正確地點在中正
    路281 號，我們發現1 部重型機車，從中山路左轉要往中正
    路行駛，當時中正路的號誌是綠燈，中山路的號誌是紅燈，
    受處分人是從中山路向南行駛違規闖紅燈左轉中正路，我們
    攔停時，受處分人否認伊左轉，一直說是直行，我們告知受
    處分人說你是從中山路的7-11便利商店違規左轉中正路，而
    中正路上並沒有7-11便利商店等語明確。核諸證人黃鴻源、
    莊勝雄於本院證述關於發現受處分人在彰化縣花壇鄉○○路
    與中正路口，因行經有燈光號誌管制之交岔路口左轉闖紅燈
    違規等情節均大致相合，且證人黃鴻源、莊勝雄與受處分人
    均素不相識，且無仇隙恩怨，衡諸常情，並無甘冒刑法偽證
    罪之風險誣指受處分人違規之必要。至受處分人雖於本院調
    查時陳稱：伊係直行中正路，且7-11便利商店是在中正路上
    ，不是在中山路上云云，惟觀諸卷附中山路與中正路口現場
    照片6 張，前述7-11便利商店地址確係位於彰化縣花壇鄉○
    ○路○段1 號，核與證人黃鴻源、莊勝雄上開證述之地理位
    置相符，異議人空言辯稱7-11便利商店是在中正路上，伊係
    綠燈直行中正路云云，自屬無據。
(三)、本院衡以交通違規行為，行為性質多具迅速性、證據採證上
    亦有稍縱即逝之不可回復等之特性，舉發機關或原處分機關
    若能提出更多之法定證據方法，例如人證、書證、物證等證
    據資料以供司法審查之交通法庭加以判斷該交通違規行為之
    存否，自屬允當，惟若因前揭交通違規行為特性而無法提供
    更多相關之書證、物證時，則舉發員警於司法審查之訴訟程
    序上立於證人之地位而證述其當時親身目擊及見聞之交通違
    規行為經過，亦屬法定證據方法之一之人證證述，於法亦屬
    有據；本件證人黃鴻源、莊勝雄係執行公務之警員並為目睹
    受處分人前開違規行為之人證，其二人前開證述情節，復核
    無矛盾、齟齬或違背經驗、論理法則之處，本件舉發內容，
    既查無有何捏造事實違法取締之情事，縱使上開交岔路口舉
    發當時並無設置監視系統拍攝駕駛人違規情形以為佐證，然
    執勤員警本其維護交通秩序、安全職責所為之舉發，自應受
    到合法、正確之推定，否則勢必無法達到維護交通安全秩序
    之目的。綜上，本件受處分人既未就執勤警員之舉發有誤提
    出相關證據以供調查，本院經查亦無任何證據足資證明其有
    捏造事實違法取締之情事。準此，受處分人辯稱其未有闖紅
    燈云云，難認可採。
五、綜上所述，本件受處分人既未能提出證據以資證明其確無違
    規行為，僅稱當時未闖紅燈云云，尚難認其辯解為可採。從
    而，原處分機關依前開道路交通管理處罰條例第53條第1 項
    、第63條條第1 項第3 款及違反道路交通管理事件統一裁罰
    基準表規定，裁處受處分人罰鍰1800元，並記違規點數3 點
    ，核無違誤，本件異議為無理由，應予駁回。
六、據上論斷，應依道路交通案件處理辦法第19條，裁定如主文
    。
中    華    民    國    97    年    9     月    30    日
                  交通法庭            法  官  郭麗萍
以上正本證明與原本無異。
如不服本裁定，應於裁定送達後五日內向本院提出抗告狀 (須附
繕本)。
中    華    民    國    97    年    9     月    30    日
                                      書記官  吳冠慧


司法院資訊處製作；財團法人民間司法改革基金會備份。
